【裁判字號】    94,訴,1026
【裁判日期】    950428
【裁判案由】    妨害自由
【裁判全文】
臺灣臺南地方法院刑事判決              94年度訴字第1026號
公  訴  人  臺灣臺南地方法院檢察署檢察官
被      告  丁○○
上列被告因妨害自由案件，經檢察官提起公訴（九十四年度偵緝
字第二六九號），被告於本院準備程序進行中，先就被訴事實為
有罪之陳述，經本院合議庭裁定進行簡式審判程序，判決如下：
    主  文
丁○○共同以強暴方法剝奪人之行動自由，處有期徒刑陸月，如
易科罰金，以佰元折算壹日。
    事  實
一、丁○○與戊○○、乙○○、洪國安、方瑞麟（以上四人，均
    另案經臺灣高等法院臺南分院以九十三年度上訴字第六五０
    號判決確定）係朋友關係。茲因戊○○得知其母劉美綿前與
    庚○○、己○○、葉忠政等人，在臺南縣官田鄉渡頭村二六
    七號丙○○住處後方之倉庫內賭博財物，賭輸新臺幣（下同
    ）二十餘萬元，懷疑庚○○、己○○、葉忠政等人詐賭，乃
    於民國九十二年十月十一日二十二時許，邀集丁○○、乙○○、洪國安、方瑞麟，至其位於臺南縣官田鄉○○村○○街
    十八號住處謀議，欲索討其母劉美綿遭詐賭之款項，渠等五
    人即共同基於妨害自由之犯意聯絡，由丁○○先行至丙○○
    上開住處確認庚○○、己○○、葉忠政仍在該處倉庫作莊賭
    博財物，丁○○即電洽聯繫戊○○前來，另由洪國安駕車搭
    載方瑞麟、乙○○，同往丙○○上開住處會合，戊○○隨即
    進入倉庫內，丁○○、方瑞麟、乙○○、洪國安則在外守候
    ，適葉忠政自外購買檳榔擬進入倉庫時，丁○○、方瑞麟、
    乙○○、洪國安見狀，即尾隨進入倉庫內，乙○○旋掏出自
    行攜帶之玩具手槍守住門口，戊○○隨即喝令在場之賭客，
    除庚○○、己○○、葉忠政外，其餘不相干人立即離開，並
    鎖上倉庫大門，不准庚○○、己○○、葉忠政離去，而剝奪
    彼等之行動自由，戊○○並對庚○○、己○○、葉忠政稱：
    你們詐賭，需拿出二十萬元出來賠償，始得離開等語，嗣經
    雙方協議結果，戊○○允以降為十五萬元，丁○○、戊○○
    、方瑞麟、乙○○、洪國安等人於取得十五萬元後，隨即駕
    車逃逸，得款由戊○○分得九萬元，餘由丁○○、乙○○、
    方瑞麟、洪國安各朋分一萬五千元花用，計庚○○、己○○
    、葉忠政共遭丁○○、戊○○、乙○○、方瑞麟、洪國安等
    人剝奪行動自由約一小時餘。嗣經警據報，循線查獲上情。
二、案經臺南縣警察局麻豆分局報請臺灣臺南地方法院檢察署檢
    察官偵查起訴。
    理  由
一、本案被告丁○○所犯刑法第三百零二條第一項之剝奪他人行
    動自由罪，並非死刑、無期徒刑或最輕本刑有期徒刑三年以
    上之罪，亦非高等法院管轄第一審案件，且於準備程序進行
    中，被告先就被訴事實為有罪之陳述（見本院卷第八六頁）
    ，經告知被告簡式審判程序之旨，並聽取檢察官、被告之意
    見後，本院合議庭裁定進行簡式審判程序，是本案之證據調
    查，依刑事訴訟法第二百七十三條之二規定，不受同法第一
    百五十九條第一項、第一百六十一條之二、第一百六十一條
    之三、第一百六十三條之一及第一百六十四條至第一百七十
    條規定之限制，合先敘明。
二、上開犯罪事實，業據被告於本院審理時坦承不諱，核與證人
    即被害人庚○○、己○○、葉忠政；證人即共犯戊○○、方
    瑞麟、乙○○、洪國安均於另案警詢、偵查、本院審理及臺
    灣高等法院臺南分院九十三年度上訴字第六五０號審理時證
    述相符（見九十三年度偵字第一一六七號偵查卷第十一至十
    三、五十至五二、八十至八三、二一五至二一六、二二五至
    二二八頁；本院九十三年度訴字第二六二號（一）卷第二七
    至三五、四十至四四、二三五頁；臺灣高等法院臺南分院九
    十三年度上訴字第六五０號卷第二八、四二、二百四十、二
    七九至二八一頁），且有卷附臺灣高等法院臺南分院九十三
    年度上訴字第六五０號判決一份在卷可稽，並經本院依職權
    調取臺灣高等法院臺南分院九十三年度上訴字第六五０號歷
    審案卷核閱屬實，是被告上開自白與事實相符，堪以採信。
    本件事證已臻明確，被告犯行洵堪認定，自應依法論科。
三、查被告以強暴方法剝奪人之行動自由，核其所為，係犯刑法
    第三百零二條第一項之剝奪他人行動自由罪。被告與戊○○
    、方瑞麟、乙○○、洪國安間，就上揭犯行，有犯意聯絡及
    行為分擔，應論以共同正犯。又被告與戊○○、方瑞麟、乙○○、洪國安，於同一時地剝奪庚○○、己○○、葉忠政三
    人之行動自由，係一行為觸犯數罪名，為同種想像競合犯，
    應從一處斷。爰審酌被告僅因聽信戊○○告知其母劉美綿遭
    被害人詐賭，即夥同戊○○、方瑞麟、乙○○、洪國安，以
    強暴方法剝奪被害人之行動自由達一小時餘，徒增社會暴戾
    之氣，兼衡被告並非本案之主導者，參與犯罪程度較輕，且
    犯罪後坦承犯行，尚有悔意等一切情狀，量處如主文所示之
    刑，並諭知易科罰金之折算標準，以資懲儆。
據上論斷，應依刑事訴訟法第二百七十三條之一第一項、二百九
十九條第一項前段，刑法第二十八條、第五十五條、刑法第三百
零二條第一項，罰金罰鍰提高標準條例第一條前段、第二條，判
決如主文。
本案經檢察官甲○○到庭執行職務。
中    華    民    國    95    年    4     月    28    日
                  刑事第五庭    法  官  張銘晃
以上正本證明與原本無異。
如不服本判決應於送達後10日內向本院提出上訴狀。
                                書記官  林憶梅
中    華    民    國    95    年    4     月    28    日
附錄本案論罪科刑法條全文
刑法第302條：
私行拘禁或以其他非法方法，剝奪人之行動自由者，處5年以下
有期徒刑、拘役或300元以下罰金。
因而致人於死者，處無期徒刑或7年以上有期徒刑，致重傷者，
處3年以上10年以下有期徒刑。
第1項之未遂犯罰之。


司法院資訊處製作；財團法人民間司法改革基金會備份。
